臺灣澎湖地方法院刑事附帶民事訴訟判決　99年度附民字第3號 
附民原告　　0000-0000.
訴訟代理人　李○○ 
　　　　　　楊譜諺　律師
附民被告　　甲○○ 
　　　　　　○○ 環保工程有限公司
法定代理人　乙○○ 
訴訟代理人　陳○○ 
上列被告因99年度訴字第12號妨害性自主案件，經原告提起附帶
民事訴訟，本院於中華民國100年2月23日辯論終結，判決如下：
              
    主  文

被告應連帶給付原告新臺幣肆拾萬元，及自民國九十九年五月六
日起至清償日止，按週年利率百分之五計算之利息。
原告其餘之訴駁回。
本判決原告勝訴部分得假執行。
原告其餘假執行之聲請駁回。

    事實及理由
甲、兩造爭執要旨：
一、原告起訴主張：被告甲○○係被告○○環保工程有限公司（
    下稱○○公司）之受僱人，被告○○公司因向行政院衛生署
    ○○醫院（下稱署立○○醫院）承攬環境清潔維護及值勤勞
    務工作，乃自98年5月間起雇用被告甲○○於署立○○醫院
    ○○院區擔任清潔維護及值勤人員，甲○○明知該院病患即
    原告0000-0000係輕度精神病患者，竟利用工作之際，於98
    年11月24日3時50分許，在該院區內4樓護理站之治療室內，
    在違反0000-0000意願之情況下，以手指及生殖器插入陰道
    之方式，性交得逞，使0000-0000之身心受創，出現情緒低
    落、失眠等症狀，迄今仍有退縮、緊張焦慮等反應，難以平
    復，為此爰依民法第184、195及188條規定，請求被告等連
    帶負損害賠償責任，給付原告精神上損害新台幣（下同）80
    萬元及法定遲延利息。
二、被告甲○○辯稱：承認原告主張上開性侵害事實，惟原告要
    求金額過高，被告無法負擔。
三、被告○○公司辯稱：被告公司在雇用員工之前均有仔細篩選
    過，且○○院區是有門禁的地方，被告公司的幹部也不能進
    去，又如何監督被告甲○○，被告公司否認有任何過失，請
    求駁回原告之訴。

乙、得心證之理由：
一、按附帶民事訴訟之判決，應以刑事訴訟判決認定之事實為據
    ，刑事訴訟法第500條前段定有明文。本件被告○○公司自
    98年5月間起雇用被告甲○○於署立○○醫院○○院區擔任
    清潔維護及值勤人員，明知該院病患即原告0000-0000係輕
    度精神病患者，竟利用工作之際，於98年11月24日3時50分
    許，在該院區內4樓護理站之治療室內，在違反0000-0000意
    願之情況下，以手指及生殖器插入陰道之方式，性交得逞等
    情，業據本院99年度訴字第12號刑事訴訟判決認定在案，則
    本件民事求償部分，自應以此為判斷之基礎。
二、次按因故意或過失，不法侵害他人之權利者，負損害賠償責
    任。受僱人因執行職務，不法侵害他人之權利者，由僱用人
    與行為人連帶負損害賠償責任。但選任受僱人及監督其職務
    之執行，已盡相當之注意或縱加以相當之注意而仍不免發生
    損害者，僱用人不負賠償責任。民法第184條第1項、第188
    條第1項分別定有明文。又民法第188條第1項所稱之「執行
    職務」，初不問僱用人與受僱人之意思如何，一以行為之
    外觀斷之，即是否執行職務，悉依客觀事實決定。苟受僱人
    之「行為外觀」具有執行職務之形式，在客觀上足以認定其
    為執行職務者，就令其為濫用職務行為，怠於執行職務行為
    或利用職務上之機會及與執行職務之時間或處所有密切關係
    之行為，自應涵攝在內(最高法院90年度台上字第1991號判
    決意旨參照)。本件被告○○公司於98年間承包署立○○醫
    院環境清潔及執勤勞務工作，被告甲○○則係被告○○公司
    之受僱人，有環境清潔維護及值勤勞務採購契約書、勞務契
    約、員工到職切結書、○○公司人員資料表在卷可佐。又依
    署立○○醫院99年12月8日○○醫總字第0990005456號函說
    明及上開採購契約書所載，被告甲○○主要工作項目為：協
    助護理人員夜間安全維護、協助患者用餐、重點清潔、執行
    安全戒護、每兩小時巡查新舊大樓，每小時查看監視器等；
    又98年○○院區夜間執勤工作含值班醫師（待命）、護理人
    員負責醫療問題，外包執勤人員負責病人及院區安全；依照
    合約外包執勤人力係由領班（○○公司）負責管理監督，其
    在院執勤期間亦受該院督導。另被告○○公司負責人乙○○
    於本院審理時亦自陳該公司承包署立○○醫院之工作，於白
    天時在○○院區有領班、○○院區則是安排人員負責調度工
    作，晚上○○院區沒有領班，但由被告甲○○（案發時）及
    另一名同仁一起工作，足證被告○○公司依照契約規定，對
    被告甲○○在○○院區之清潔執勤工作，確有管理監督之義
    務。又本案發生當日為凌晨3時許，被告甲○○斯時於○○
    院區四樓護理站擔任值日工作，見原告起床乃招呼原告前往
    護理站內之治療室拿餅乾吃，此情業據被告甲○○於警訊時
    供述甚詳，故被告甲○○之行為係發生於上班時間，又係利
    用其協助病患之職務上機會而犯之，揆諸前開說明，被告甲
    ○○確係於執行職務時不法侵害他人之權利。被告○○公司
    雖辯稱其雇用被告甲○○已盡選任監督義務，且被告甲○○
    工作地點在○○院區，設有門禁，實無從監督云云，然依據
    前述勞務採購契約書、勞務契約所載，被告甲○○所從事之
    工作包括夜間安全維護、巡查院區等等，其工作性質與病患
    及院區之安全息息相關，被告○○公司於雇用之初即應仔細
    挑選、善加監督，詎被告○○公司甫於98年4月28日雇用被
    告甲○○，旋即於98年5月1日派遣被告甲○○至署立○○醫
    院○○院區擔任上開職務，此有勞務契約、員工到職切結書
    附卷可佐，則被告○○公司在未對被告甲○○個性、行為充
    分了解之下，即派遣被告甲○○從事此工作，導致被告甲○
    ○利用職務上之機會犯下本件性侵害罪行，實難認被告○○
    公司就其選任及監督被告甲○○已盡相當之注意義務；況如
    前所述，被告甲○○於執勤期間係由被告○○公司之領班負
    責督導，被告○○公司未於被告甲○○夜間執勤時間指派領
    班監督，亦難辭督導不周之責。故被告○○公司上開所辯為
    不可採，仍應就被告甲○○之侵害行為負連帶損害賠償責任
    。
三、復按不法侵害他人之身體、健康、名譽、自由、信用、隱私
    、貞操，或不法侵害其他人格法益而情節重大者，被害人雖
    非財產上之損害，亦得請求賠償相當之金額。前二項規定，
    於不法侵害他人基於父、母、子、女或配偶關係之身分法益
    而情節重大者，準用之。又損害賠償，除法律另有規定或契
    約另有訂定外，應以填補債權人所受損害所失利益為限。民
    法第184條第1項、第195條第1項前段、第216條第1項分別定
    有明文。且民法第195條第1項明定貞操權為應受保護的人格
    權，貞操權之內涵，在法律體系明文肯定此一權利後，即應
    由傳統觀念強調女子性生活之純潔無暇，轉變為強調個人身
    體自主權與性自主權不容侵害。而貞操權為法律保護之人格
    法益，貞操權保護之法益，係在於任何人（不分男女）惟有
    自由意思下得為婚姻外之性交，不受他人不法干涉，即貞操
    權係以性之尊嚴及自主為內容之權利。被告甲○○性侵害原
    告之行為，已對原告造成貞操權之侵害，並受有精神上之痛
    苦，且二者間有相當因果關係，應屬無疑。又慰撫金之賠償
    須以人格權遭遇侵害，使精神上受有痛苦為必要，其核給之
    標準固與財產上損害之計算不同，然非不可斟酌雙方身分資
    力與加害程度，及其他各種情形核定相當之數額(最高法院
    51 年台上字第223號判例意旨參照)。所謂「相當」，應以
    實際加害情形與其名譽影響是否重大及被害人之身分、地位
    與加害人之經濟情況等關係定之。本件原告事發時為無業休
    養中的病患，無工作能力，於本案發生後，曾有焦慮、擔心
    、害怕等情緒反應，有署立○○醫院回函可按，被告○○公
    司以承包清潔公司為主要業務，被告甲○○則受雇於被告○
    ○公司從事勞務工作，本院考量原告所受損害、兩造之經濟
    狀況、職業收入等一切情狀，認被告等人應連帶賠償原告40
    萬元之慰撫金為妥適，原告請求80萬元賠償金尚屬過高，應
    予核減。
三、從而，原告依據侵權行為損害賠償之法律關係，請求被告連
    帶給付原告40萬元，及自起訴狀繕本送達翌日即99年5月6日
    起至清償日止，按年息5%計算之利息，為有理由，應予准許
    。逾此範圍之請求，為無理由，應予駁回。
四、又本判決所命給付，金額在50萬元以下，依民事訴訟法第
    389條第1項第5款規定，應依職權宣告假執行，原告所為聲
    請供擔保宣告假執行，僅係促請法院注意，爰併敘明之；至
    原告其餘假執行之聲請，因訴之駁回而失所依據，應予駁回
    。
五、結論：原告之訴，為一部有理由，一部無理由，依刑事訴訟
    法第502條、第491條第10款，民事訴訟法第389條第1項第5
    款，判決如主文。

中    華    民    國    100    年    3    月    16    日

                  刑事庭  審判長法  官  管安露
                                法  官  陳順輝
                                法  官  李宛玲 
以上正本證明與原本無異。
如不服本判決應於收受判決後10日內向本院提出上訴書狀，並應
敘述具體理由；其未敘述上訴理由者，應於上訴期間屆滿後20日
內向本院補提理由書（均須按他造當事人之人數附繕本）「切勿

中    華    民    國    100  年    3    月    16    日

                                書記官  林德盛